【裁判字號】    99,易,393
【裁判日期】    990709
【裁判案由】    竊盜
【裁判全文】
臺灣彰化地方法院刑事判決               99年度易字第393號
公  訴  人  臺灣彰化地方法院檢察署檢察官
被      告  丁○○
上列被告因竊盜案件，經檢察官提起公訴（99年度偵字第1884、
3420號），本院依簡式審判程序判決如下：
    主    文
丁○○共同竊盜，處有期徒刑捌月，減為有期徒刑肆月；又竊盜
，累犯，處有期徒刑捌月。應執行有期徒刑拾月。
    犯罪事實
一、丁○○於民國97年間因竊盜案件，經本院以97年度易字第64
    9 號判決判處有期徒刑6 月確定，已於97年12月31日易科罰
    金執行完畢。
二、丁○○於為上開竊盜犯行前之95年1 月8 日晚上11時至翌日
    即9 日凌晨1 時間之某時分【起訴書誤將發現遭竊時間95年
    1 月9 日上午11時記載為遭竊時間】，與丙○○外出訪友未
    遇後，因丙○○發現甲○○所經營，設在彰化縣員林鎮○○
    路48號之「佳音美語補習班」後門未關好，即將該情形告知
    丁○○，嗣伊二人即共同基於侵入夜間無人居住之他人建築
    物及意圖為自己不法所有之犯意聯絡，未經甲○○同意，即
    徒手打開「佳音美語補習班」後門，侵入該夜間無人居住留
    守之建築物內【起訴書誤以為侵入他人建築物部分未經告訴
    而未起訴】，並竊取甲○○所有之個人電腦3 部、投影機1
    部、印表機3 部、液晶螢幕顯示器3 部、監視錄影鏡頭1 個
    及DVD 播放機1 部（總計價值約新臺幣《下同》13萬5 千元
    ）。得手後，旋將上開贓物運至臺中市○○區○○路，變賣
    予不詳姓名年籍之成年男子，得款4 萬5 千元，由丁○○及
    丙○○均分，已花用殆盡。嗣經甲○○於99年1 月9 日上午
    11時許，至上開「佳音美語補習班」欲開門營業時，發現遭
    竊而報警處理，經警在「佳音英語補習班」內扣得丁○○、
    丙○○抽菸後遺留在現場之菸蒂3 枚，並在其上分別採驗得
    各屬伊二人之DNA 型別，惟因當時丁○○、丙○○之DNA 型
    別均未經建置於DNA 資料庫內，而未能比對出各該DNA 型別
    屬於何人所有，致當時未能確定為何人犯案。
三、丁○○另基於意圖為自己不法所有之犯意，於98年4 月14日
    凌晨0 時至1 時許，駕駛車牌號碼J2-7811 號自用小客車前
    往乙○○【起訴書誤載為董永松】所經營，位於臺中市○○
    路○ 段64號之「文心文理補習班」，見該補習班已結束當天
    營業打烊休息，認有機可趁，即徒手將補習班後門旁抽風機
    外之鐵網拉開，再將手穿過抽風機伸入屋內打開已上鎖之後
    門，由後門進入該夜間無人居住留守之建築物內（無故侵入
    他人建築物部分未據告訴而未經檢察官起訴），竊取補習班
    內之現金2,000 元、電腦主機、電腦螢幕、三洋牌投影機、
    聲寶牌音響及易立信牌錄放影機各1 臺（總計價值約3 萬5
    千元）【起訴書漏載電腦螢幕、聲寶牌音響及易立信牌錄放
    影機各1 臺】，並投幣自設置在該補習班內之飲料自動販賣
    機內購得飲料1 瓶，飲用後棄置在現場。丁○○竊盜得手後
    ，旋將上開贓物運至臺中市○○區○○路，變賣予不詳姓名
    年籍之成年男子，得款1 萬3 千元後，與竊得之現金2000元
    ，一併花用殆盡。嗣經乙○○於98年4 月14日上午9 時30分
    許，至上開「文心文理補習班」欲開門營業時，發現遭竊而
    報警處理，經警在「文心文理補習班」內扣得丁○○棄置之
    飲料空瓶1 個，並在其上採驗得屬於丁○○所有之DNA 型別
    ，惟因當時丁○○之DNA 型別尚未經建置於DNA 資料庫內，
    而未能比對出該DNA 型別屬於何人所有，致當時未能確定為
    何人犯案。
四、嗣因警方於98年12月9 日上午12時20分許，在丁○○位於彰
    化縣員林鎮○○街8 號9 樓之1 之租屋處，查獲丁○○涉嫌
    製造第二級毒品甲基安非他命（已由檢察官另行提起公訴）
    後，對丁○○及伊所使用之器物採驗DNA 型別，結果發現丁○○之DNA 型別與上開在「佳音英語補習班」扣得之編號1
    號煙蒂、及在「文心文理補習班」扣得之飲料空瓶上採驗之
    DNA 型別相符，而查悉上情；再依丁○○之供述，循線查獲
    丙○○，經採驗丙○○之DNA 型別，確與上開在「佳音英語
    補習班」扣得之編號2 、3 號煙蒂上採驗之DNA 型別相符。
五、案經高元謀、乙○○訴由彰化縣警察局員林分局報請臺灣彰
    化地方法院檢察署檢察官偵查起訴。
    理    由
一、本案被告丁○○所犯係死刑、無期徒刑、最輕本刑為3 年以
    上有期徒刑以外之罪，伊於準備程序就前揭被訴事實為有罪
    之陳述，經法官告知簡式審判程序之旨，並聽取伊與公訴人
    之意見後，認無不得或不宜改依簡式審判程序進行之處，爰
    依刑事訴訟法第273 條之1 第1 項、第284 條之1 ，裁定進
    行簡式審判程序，合先敘明。
二、上揭犯罪事實業據被告丁○○迭於警詢、偵查及本院審理時
    坦承不諱，核與證人即告訴人高元謀於警詢、乙○○於警詢
    、本院99年5 月14日審理時、及證人即共犯丙○○於本院99
    年6 月25日審理時證述之情節大致相符，並有950109員林所
    甲○○經營之佳音英語遭竊案現場勘查照片16張、臺中市警
    察局第六分局現場勘察報告1 份、現場圖1 紙、現場採證照
    片10張、內政部警政署刑事警察局95年2 月17日刑醫字第09
    50013647號、98年5 月21日刑醫字第0980057326號、99 年1
    月19日刑醫字第0980178873號、99年6 月24日刑醫字第0990
    072752號鑑驗書各1 件附卷可稽，足徵被告之自白應與事實
    相符，堪予採信。從而，本件事證已臻明確，被告上開犯行
    堪以認定。
三、被告於為如犯罪事實欄二、所示之竊盜行為後，刑法於94年
    2 月2 日修正公布、刑法施行法於95年6 月14日修正公布、
    罰金罰鍰提高標準條例於95年5 月17日修正公布，並均於95
    年7 月1 日施行，關於本案此部分之犯行應適用之新、舊法
    ，茲比較如下：
  (一)刑法第2 條第1 項規定，係規範行為後法律變更所生新舊法
    律比較適用之準據法，於95年7 月1 日刑法施行後，應適用
    刑法第2 條第1 項之規定，為「從舊從輕」之比較（最高法
    院95年5 月23日第8 次刑事庭會議決議第1 點第1 項參照）
    。
  (二)刑法第28條有關共同正犯之規定，僅作文字修正，對於狹義
    共同正犯（指有犯意聯絡及行為分擔之數行為人）之認定，
    不生任何影響，不論依修正前、後之規定，均應論以共同正
    犯，是於本案新舊法對被告而言並無有利或不利之情形。
  (三)修正前刑法第55條牽連犯之規定，業已修正刪除，此刪除雖
    非犯罪構成要件之變更，但顯已影響行為人刑罰之法律效果
    ，自屬法律有變更，依刑法第2 條第1 項規定，比較新、舊
    法結果，應適用最有利於行為人之法律（最高法院95年第8
    次刑事庭會議決議第5 點第3 項參照）。按牽連犯之特色在
    於各行為所犯各罪間，有牽連關係存在，刪除後，原則上原
    各自獨立之數個犯行，應回歸數罪併罰之規定處理，則經比
    較新、舊法結果，應以被告行為時之法律即修正前第55條後
    段規定論以牽連犯，最有利於被告。
  (四)增訂之刑法施行法第1 條之1 規定：「中華民國94年1 月7
    日刑法修正施行後，刑法分則編所定罰金之貨幣單位為新臺
    幣。94年1 月7 日刑法修正時，刑法分則編未修正之條文定
    有罰金者，自94年1 月7 日刑法修正施行後，就其所定數額
    提高為30倍。但72年6 月26日至94年1 月7 日新增或修正之
    條文，就其所定數額提高為3 倍。」，依增訂之刑法施行法
    第1 條之1 第2 項，與罰金罰鍰提高標準條例第1 條，兩者
    適用結果之罰金額度，就罰金法定刑提高之「刑罰權規範內
    容」並無利或不利之變更，自無刑法第2 條第1 項比較新舊
    法之適用，應逕適用現行有效、具特別法性質之刑法施行法
    第1 條之1 （最高法院95年度第21次刑事庭會議決議參照）
    。
  (五)按刑法第33條第5 款修正為：「主刑之種類如下：五、罰金
    ：新臺幣1 千元以上，以百元計算之」，是依修正後之法律
    ，刑法所得科處之罰金刑最低為新臺幣1,000 元，與被告行
    為時之罰金罰鍰提高標準條例第1 條前段規定之提高倍數10
    倍及修正前刑法第33條第5 款規定之罰金最低額銀元1 元相
    比較，新舊法關於罰金刑之最高額固無不同規定，然罰金刑
    之最低額則已提高為新臺幣1,000 元；因此，比較上述修正
    前、後之刑罰法律，自以被告行為時即修正前刑法第33條第
    5 款規定較有利於被告。
  (六)依刑法第2 條第1 項規定為新舊刑法比較時，應就罪刑有關
    之共犯、未遂犯、連續犯、想像競合犯、牽連犯以及累犯加
    重、自首減輕、暨其他法定加減原因（如身分加減）與加減
    例等一切情形，綜其全部之結果，而為比較，再適用有利於
    行為人之法律處斷，而不得一部割裂分別適用不同之新舊法
    （最高法院24年上字第4634號判例意旨、95年第8 次刑事庭
    會議決議第1 點第4 項參照）。經綜合比較新、舊法之結果
    ，以被告行為時之舊法較有利於被告，依刑法第2 條第1 項
    前段規定，本案自應一體適用被告行為時之法律即修正前刑
    法第28條、第55條、第33條第5 款之規定。
四、論罪科刑：
  (一)核被告丁○○所為如犯罪事實二、所示之犯行，係犯刑法第
    306 條之侵入他人建築物罪、第320 條第1 項之普通竊盜罪
    ；所為如犯罪事實三、所示之犯行，係犯刑法第320 條第1
    項之普通竊盜罪。被告所為如犯罪事實二、所示之犯行，係
    以侵入他人建築物之方法，實施竊盜他人財物之目的，是伊
    所犯無故侵入他人建築物罪與普通竊盜罪二罪間，具有方法
    、目的之牽連犯關係，應依修正前刑法第55條之規定，從一
    重論以普通竊盜罪。
  (二)被告與丙○○就犯罪事實二、所示之竊盜犯行，有犯意聯絡
    及行為分擔，為共同正犯。
  (三)被告所為如犯罪事實二、所示犯行中關於侵入他人建築物之
    犯行，雖因檢察官誤以為告訴人未為告訴，而未據檢察官提
    起公訴，惟告訴人甲○○於95年1 月9 日竊案發生當日製作
    警詢筆錄時，已具體指述竊嫌侵入「佳音美語補習班」內行
    竊，及欲對竊嫌提出告訴等語（見本院卷第9 、10頁所附警
    詢筆錄），自不因嗣於警方查獲被告後之99年1 月25日，再
    通知其製作警詢筆錄時，其僅陳述要提出「竊盜告訴」而影
    響其先前告訴之效力，是被告侵入他人建築物之犯行，應已
    經合法告訴。而該部分犯行與檢察官起訴經本院論罪之竊盜
    罪有牽連犯之裁判上一罪之關係，自為起訴效力所及，應由
    本院併予審理，附此敘明。
  (四)被告所為2 次普通竊盜犯行，犯意個別，行為互殊，應予分
    論併罰。
  (五)被告於97年間因竊盜案件，經本院以97年度易字第649 號判
    決判處有期徒刑6 月確定，已於97年12月31日易科罰金執行
    完畢，有臺灣高等法院被告前案紀錄表1 份附卷可憑，伊受
    此有期徒刑執行完畢後，5 年以內故意再犯如犯罪事實三、
    所示之有期徒刑以上之罪，為累犯，應依刑法第47條第1 項
    加重其刑。
  (六)爰審酌被告雖素行尚可，有臺灣高等法院被告前紀錄表1 份
    在卷可參，然年輕力壯，不思正當工作，竟因缺錢花用，即
    犯下本案之竊盜犯行，且以侵入他人建築物之方式竊盜，又
    係竊盜他人經營補習班之大量設備器材，其中電腦設備中之
    資料並因此喪失，造成被害人甚大之損害，再參酌各次竊盜
    所得財物、被害人所受損害程度、犯罪手段及自警偵訊起迄
    本院審理中均坦承犯行，犯後態度尚佳等一切情狀，分別量
    處如主文所示之刑。
  (七)又查被告所為如犯罪事實二、所示之犯罪時間，係於96年4
    月24日以前，所犯為刑法第320 條第1 項普通竊盜罪，合於
    減刑條件，應依中華民國九十六年罪犯減刑條例第2 條第1
    項第3 款之規定，減其宣告刑二分之一。
  (八)末查犯罪事實二、三、所示之罪，犯罪時間分別在95年7 月
    1 日刑法修正施行前、後，而按修正前刑法第51條規定：「
    數罪併罰，分別宣告其罪之刑，依左列各款定其應執行者：
    」其中第5 款規定：「宣告多數有期徒刑者，於各刑中之最
    長期以上，各刑合併之刑期以下，定其刑期。但不得逾20年
    。」，修正後刑法第51條第5 款規定：「宣告多數有期徒刑
    者，於各刑中之最長期以上，各刑合併之刑期以下，定其刑
    期。但不得逾30年。」，此為法律之變更，自應依刑法第2
    條第1 項規定比較新、舊法，並適用最有利於行為人之法律
    ；裁判確定前犯數罪，其中一罪在新法施行前者，亦同（最
    高法院95年第8 次刑事庭會議決議第5 點第1 項參照）。則
    裁判確定前所犯數罪如分別適用新法及舊法時，依上開決議
    後段可知，定應執行刑部分仍應比較新舊法，且此時定應執
    行刑部分顯然無法一體適用新法或舊法，準此，可見定應執
    行之比較新舊法並非在本刑之論罪科刑一體適用之範圍內，
    而應單獨另為新舊法之比較至明。本案定應執行刑部分有比
    較新、舊法之情形，經單獨比較後，因裁判時之新法並未較
    有利於被告，依刑法第2 條第1 項前段規定，本案應適用被
    告行為時之法律即修正前刑法第51條第5 款之規定，定其應
    執行之刑。
據上論斷，應依刑事訴訟法第273 條之1 、第299 條第1 項前段
，刑法第2 條第1 項前段、（修正前）第28條、第320 條第1 項
、（修正前）第55條、第47條第1 項、（修正前）第51條第5 款
，刑法施行法第1 條之1 第1 項、第2 項前段，中華民國九十六
年罪犯減刑條例第2 條第1 項第3 款、第7 條，判決如主文。
本案經檢察官王元郁到庭執行職務。
中    華    民    國    99    年    7     月     9    日
                  刑事第四庭    法  官  吳永梁
以上正本證明與原本無異。
如不服本判決應於收受判決後10日內向本院提出上訴書狀，並應
敘述具體理由；其未敘述上訴理由者，應於上訴期間屆滿後20日
內向本院補提理由書(均須按他造當事人之人數附繕本)「切勿逕
送上級法院」。
告訴人或被害人對於判決如有不服具備理由請求檢察官上訴者，
其上訴期間之計算係以檢察官收受判決正本之日期為準。
中    華    民    國    99    年    7     月    9     日
                                書記官  許原嘉
附錄本案論罪刑法條全文：
中華民國刑法第320條
意圖為自己或第三人不法之所有，而竊取他人之動產者，為竊盜
罪，處5 年以下有期徒刑、拘役或5 百元以下罰金。
意圖為自己或第三人不法之利益，而竊佔他人之不動產者，依前
項之規定處斷。
前二項之未遂犯罰之。

司法院資訊處製作；財團法人民間司法改革基金會備份。
